福建高等法院金門分院刑事判決　　　　　 94年度上易字第3號
上　訴　人　福建金門地方法院檢察署檢察官
被　　　告　甲○○
被　　　告　乙○○
被　　　告　丁○○
被　　　告　己○○
共　　　同
選任辯護人　沈炎平律師
上列上訴人因被告傷害等案件，不服福建金門地方法院中華民國
94年1 月6 日第一審判決（93年度易字第26號；起訴案號：福建
金門地方法院檢察署93年度偵字第204 號），提起上訴，本院判
決如下：
    主  文
原判決關於丁○○、己○○傷害部分撤銷。
丁○○、己○○共同傷害人之身體，各處拘役伍拾日，如易科罰
金均以佰元折算壹日。
其他上訴駁回。
    事  實
一、丁○○因承作唐川營造有限公司（下稱唐川公司）位在金門
    縣金城鎮○○路「金門縣消防局金城消防分隊」之土木施作
    工程，曾自92年7 月先後多次向唐川公司負責人李東家及其
    父丙○○追討承作之工程款未果。嗣於民國92年12月3 日上
    午10時許，該工程驗收之際，丁○○再至上開工地找丙○○
    催討工程款仍無結果，憤而離去並以電話聯繫其弟己○○及
    其他不詳姓名之人共7 、8 人，聯袂返回該工地，丁○○、
    己○○與某一姓名不詳之成年男子竟共同基於傷害之犯意聯
    絡，由己○○持以報紙包覆之不詳刀械將現場之人阻擋在外
    圍，阻止其他人勸架，再由該一姓名不詳之成年男子持鋁棒
    ，毆打丙○○頸部及腿部，致丙○○受有腦震盪、頸部挫傷
    血腫、兩側下肢挫擦傷血腫等傷害，嗣經丙○○掙脫報警處
    理。
二、案經丙○○訴由金門縣警察局金城警察所報告福建金門地方
    法院檢察署檢察官偵查起訴。
    理  由
壹、有罪部分：
一、被告丁○○、己○○矢口否認有上開傷害犯行。被告丁○○
    辯稱：伊沒有叫人打丙○○，那天伊是看到丙○○與一個人
    在吵架，伊把他們拉開，跟丙○○吵架的那個人好像拿鋁棒
    ，伊沒有講說「如果今天不給錢，不讓你回台灣，自己聽天
    由命」，伊是跟他講說做人不可以這麼惡質，欠錢就要還，
    不要在這邊耍流氓，要做流氓去高雄做，是丙○○跟伊講說
    他曾經是余陳月瑛的保鑣云云。被告己○○辯稱：伊只是去
    那邊工作、驗收，有瑕疵要修改，伊並沒有打他，丙○○所
    述不實，是胡亂指認云云。辯護意旨則以證人丙○○、庚○○對於案發當時丁○○帶同到場之人數，當時有無人架住丙○○，有無人砍殺、追殺丙○○，當天在場之實際人數，丁○○究係丙○○被毆打之前或之後出言恐嚇等情，竟前後供
    述不同，均證丙○○、庚○○所證不實。經查：
(一)、上開犯罪事實，業據證人即被害人丙○○於警詢、偵查中及
    本院審理時指述綦詳，核與現場目擊證人庚○○證稱：「當
    天我們在消防局驗收，在驗收之前約9 時許丁○○就有先來
    與我老闆丙○○大小聲，在爭執我們公司欠他工程款沒有還
    給他，他們大約在那裡吵了三十分鐘左右，後來隔了一會我
    就看到丁○○帶了一群人過來．．．」、「於92年12月3日
    上午10時45分許，在金門縣西海路金城消防分隊工地，當時
    丁○○率眾約7 、8 人，因工程款問題，趁丙○○驗收工程
    時教唆一名年輕人拿鋁棒打傷丙○○．．．」、「（問：動
    手打人的有幾個？）答：一人拿刀，一人拿棒子，是那個拿
    棒子的打他，拿刀的並沒有拿刀砍人。」、「（問：這些打
    人的人都是丁○○帶去的？）答：對。」、「（問：丁○○
    當時在現場講了什麼話？）答：跟丙○○索討工程款，愈講
    愈生氣就吵架。」、「（問：在場拿刀的哪位？答：是己○○。」「（問：己○○怎樣拿刀？）答：原來刀子是用報紙
    包的，就從報紙抽出刀來。」、「（問：己○○有無持刀揮
    砍？）答：沒有。他是拿刀站在旁邊不讓我們上去勸架。」
    、「（問：拿鋁棒的人是跟丁○○來的那三、四個人其中之
    一，或者是從門口衝進來的那三、四個人？）答：是跟丁○○一起來的那三、四個人。」相吻合（偵卷第30頁、警卷第
    35 頁 、本院卷第62頁以下），而被告丁○○於警詢亦供承
    現場伊有看到有人毆打丙○○（警卷第3 頁），堪認被害人
    丙○○指訴之情節非虛。
(二)、按告訴人、證人之陳述有部分前後不符，或相互間有所歧異
    時，究竟何者為可採，法院仍得本其自由心證予以斟酌，非
    謂一有不符或矛盾，即應認其全部均為不可採信；尤其關於
    行為動機、手段及結果等細節方面，告訴人之指陳，難免故
    予誇大，證人之證言，有時亦有予渲染之可能；然其基本事
    實之陳述，若果與真實性無礙時，則仍非不得予以採信，最
    高法院74年台上字第1599號判例參照。本件被害人丙○○、
    證人庚○○於警詢、偵查中、本院證述之內容，其間雖有些
    微岐異，然丙○○、庚○○對於被告丁○○、己○○等人催
    討工程款未果，進而由被告己○○持刀械圍勢，並由某不詳
    姓名之成年男子持鋁棒毆打被害人丙○○等主要事實之陳述
    內容自然完整，依照前開說明，非不得加以採信。
(三)、被告丁○○因一再向被害人丙○○催討工程未果，累積諸多
    不滿情緒等情，業據被告丁○○於警詢供承：「我與唐川公
    司掛名董事長李東家（丙○○之子）有工程合約，該公司欠
    我107 萬8 千2 百元，自92年7 月份屢經催討，李東家說工
　　程款已匯入唐川公司需經老董丙○○簽批方可付款，於92年
    7 月20日本人於金城消防隊工地由丙○○女婿當面保證7 月
    30日付款，但該日並未付款，本人再電話催討丙○○，答應
    8 月5 日付款但又未兌現，然後屢經催討不是在5 日或20
    日或30日付款，結果都未付款，直至11月22日本人再電話丙○○行動電話，丙○○電話答應11月26日前先匯30萬作為我
    兒子結婚急需之用。」等語（警卷第2 頁），是以當被告丁○○於92年12月3 日再次前往上開金城消防分隊工地向被害
    人丙○○催討該筆工程款未果時，其因不滿情緒暴發糾眾教
    訓乃屬情理之中，此亦由證人庚○○上開證詞及證人翁文祥
    、李琳瑯於警詢、原審均證稱有聽到爭吵聲音（警卷第39、
    43頁、原審卷第74、78頁）可得應證。
(四)、被告丁○○於92年12月3 日向被害人丙○○催討工程款未果
    後，乃以其持用之0000000000行動電話聯絡持用0000000000
    行動電話之被告己○○等人，此有二人電話通聯紀錄在卷可
    稽（警卷第47至52頁）．被告丁○○一再催討工程款未果之
    情況下，以電話聯絡被告己○○等人前來被害人丙○○所在
    之驗收工地，其糾眾助勢教訓被害人丙○○之犯意已顯，而
    被告己○○及該不詳姓名之成年男子又分別攜帶刀械及鋁棒
    來到現場，繼由被告己○○持刀械圍勢阻止其他人上前勸架
    ，再由該不詳姓名之成年男子持鋁棒動手毆打被害人丙○○
    ，業經被害人丙○○及證人庚○○指認無訛，被告丁○○、
    己○○及該不詳姓名之成年男子共同傷害被害人丙○○之情
    ，甚為灼然，證人戊○○於本院證稱當天沒有看到發生什麼
    糾紛，顯與上開證據資料不合，不足為被告有利之認定，被
    告丁○○辯稱伊係拉開勸架；被告己○○辯稱伊係前往驗收
    工作云云，顯非可採。
(五)、此外，被害人丙○○因被告等人之傷害行為受有腦震盪、頸
    部挫傷血腫、兩側下肢挫擦傷血腫等傷害，亦有高雄縣立岡
    山醫院診斷證明書在卷足憑（警卷第62、63頁）。是本件事
    證明確，被告丁○○、己○○之傷害犯行堪以認定。
二、被告丁○○、己○○所為，係犯刑法第277 條第1 項之傷害
    罪。被告二人與該不詳姓名之成年男子共同犯罪，彼此間有
    犯意聯絡及行為分擔，均為共同正犯。
三、原審疏未詳查，遽為被告丁○○、己○○傷害部分無罪之諭
    知，尚有未洽，檢察官此部分上訴意旨以被告丁○○、己○○已構成傷害之罪行，指摘原判決諭知無罪為不當，非無理
    由，應由本院將原判決此部分撤銷改判。爰審酌被告丁○○
    、己○○催討工程款，不循合法之途徑處理，竟糾眾以暴力
    教訓被害人丙○○，助長暴戾之氣圍，影響社會安寧，及其
    等品性、犯罪時所受之刺激、犯罪之動機、目的、手段及犯
    後之態度等一切情狀，分別量處如主文第二項所示之刑，並
    諭知易科罰金之折算標準。
貳、無罪部分：
一、公訴意旨另以：被告丁○○因承包唐川營造有限公司（下稱
    唐川公司）位在金門縣金城鎮○○路「金門縣消防局金城消
    防分隊」之施作工程，曾多次因工程款問題與唐川公司負責
    人李東家發生糾紛。嗣於民國92年12月3 日上午10時許，該
    工程驗收之際，至上開工地欲找李東家之父丙○○催討工程
    款未果，憤而離去，遂以電話聯繫被告己○○、甲○○、乙○○及其他不詳姓名之人共7 、8 人，聯袂返回該工地，該
    7 、8 人竟共同基於傷害之犯意聯絡，由被告己○○、乙○○等分持以報紙包覆之不詳刀具將現場之人阻擋在外圍，再
    由他人將丙○○架住，繼由被告丁○○教唆被告甲○○持鋁
    棒，痛毆丙○○頸部及腿部，致其受有腦震盪、頸部挫傷血
    腫、兩側下肢挫擦傷血腫等傷害，在被告甲○○毆打丙○○
    之際，被告丁○○另基於恐嚇之犯意，當場對丙○○出言：
    如果今天不給錢，不讓你回台灣，自己聽天由命等語恐嚇丙○○，致其心生畏懼，危害生命安全，嗣經丙○○掙脫報警
    處理，始倖免於難。因認被告甲○○、乙○○共同涉犯刑法
    第277 條第1 項之傷害罪嫌，被告丁○○另涉犯刑法第305
    條之恐嚇罪嫌云云。
二、按犯罪事實應依證據認定之，無證據不得認定犯罪事實；又
    不能證明被告犯罪者，應諭知無罪之判決，刑事訴訟法第15
    4 條第2 項、第301 條第1 項分別定有明文。次按告訴人之
    告訴，係以使被告受刑事訴追為目的，是其陳述是否與事實
    相符，仍應調查其他證據以資審認；又被害人之陳述如無瑕
    疵，且就其他方面調查又與事實相符，固足採為科刑之基礎
    ，倘其陳述尚有瑕疵，則在究明前，自難遽採為被告有罪之
    根據（最高法院分別著有52台上字第1300號、61年台上字第
    3099號判例可資參照）。另刑事訴訟法第161 條已於91年2
    月8 日修正公布，其第1 項規定：檢察官就被告犯罪事實，
    應負舉證責任，並指出證明之方法。因此，檢察官對於起訴
    之犯罪事實，應負提出證據及說服之實質舉證責任。倘其所
    提出之證據，不足為被告有罪之積極證明，或其指出證明之
    方法，無從說服法院以形成被告有罪之心證，基於無罪推定
    之原則，自應為被告無罪判決之諭知（最高法院92年台上字
    第128 號判例意旨參照）。
三、本件公訴人認被告甲○○、乙○○、丁○○涉犯前開傷害、
    恐嚇罪嫌，無非係以此部分事實，業據告訴人丙○○指訴綦
    詳，核與目擊證人庚○○結證之情節相符，並有金門縣立醫
    院及高雄縣立岡山醫院診斷證明書及被告等人之通聯紀錄附
    卷可證，參以被告丁○○亦自承確於上揭時、地與告訴人發
    生紛爭等情為其論據。
四、惟訊據被告甲○○、乙○○、丁○○則堅決否認有何如公訴
    人所指此部分之犯行，被告丁○○辯稱：伊是跟他講說做人
    不可以這麼惡質，欠錢就要還，不要在這邊耍流氓，要做流
    氓去高雄做等語。被告甲○○、乙○○均辯稱：伊等當天不
    在現場等語。經查：
(一)、被害人丙○○、證人庚○○雖於警詢及偵查中指訴被告甲○○、乙○○參與本件傷害犯行，然被害人丙○○、證人庚○○於警詢中係依警方提供之口卡作為指認對象，有指認表及
    口卡片在卷可稽（警卷第55至60頁），口卡照片與本人像貌
    已有差距，且單一照片而非真人排列指認之方式誤認之風險
    難以排除，況被害人丙○○、證人庚○○於本院接受兩造交
    互詰問作證時分別證稱並沒有看到被告乙○○、甲○○在做
    什麼事、沒有印象被告乙○○、甲○○有出手毆打或言語恫
    嚇的行為，是被害人丙○○、證人庚○○於警詢及偵查中之
    指訴顯有瑕疵，尚難以其等瑕疵之證詞，遽認被告乙○○、
    甲○○有參與傷害之犯行。
(二)、被害人丙○○指訴被告丁○○於現場及金門縣派出所製作筆
    錄時均放話恐嚇伊說：「如今天不給錢，就不讓你回台灣，
    自己聽天由命」等語，然查，證人庚○○於警詢作證時除證
    述被告丁○○等人毆打傷害被害人丙○○外並未證述被告丁○○另有恐嚇行為，而證人翁文祥、李琳瑯於警詢均證稱有
    聽到爭吵聲，並未聽到被告丁○○有恐嚇丙○○上開話語，
    是被告丁○○是否有上開恐嚇言行已非無疑。況果真如被害
    人丙○○指訴被告丁○○於金門縣派出所製作筆錄時亦有上
    開恐嚇言行，在派出所多人共見共聞之情況下，被害人丙○○卻未要求承辦員警當場將丁○○恐嚇情節記載於筆錄之上
    ，以保留其指訴之事實，亦令人存疑，本院難以形成確信，
    據以認定被告丁○○此部分之恐嚇犯行。
(三)、綜上諸情，本件被告甲○○、乙○○、丁○○前開所辯，應
    可採信，公訴人所提出之證據，不足為被告甲○○、乙○○
    傷害；被告丁○○恐嚇有罪之積極證明，無從說服法院形成
    被告三人此部分有罪之心證，原審基於無罪推定之原則，為
    被告三人此部分無罪判決之諭知，經核尚無違誤，檢察官仍
    執前詞指摘原判決此部分不當，非有理由，應予駁回。
據上論斷，應依刑事訴訟法第368 條、第369 條第1 項前段、第
364 條、第299 條第1 項前段，刑法第28條、第277 條第1 項、
第41條第1 項，罰金罰鍰提高標準條例第1 條前段、第2 條，判
決如主文。
本案經檢察官趙中岳到庭執行職務。
中　　華　　民　　國　　94　　年　　5 　　月　　19　　日
　　　　　　　      刑事庭審判長法　官　李　炫　德
　　　　　　　　　　　　　　　　法　官　黃　國　忠
　　　　　　　　　　　　　　　　法　官　紀　文　勝
上開正本證明與原本無異。
不得上訴。
中　　華　　民　　國　　94　　年　　5 　　月　　23　　日
                                書記官  李　麗　鳳
附錄：本案論罪科刑法條全文
中華民國刑法第277條
(普通傷害罪)
傷害人之身體或健康者，處三年以下有期徒刑、拘役或一千元以
下罰金。
犯前項之罪因而致人於死者，處無期徒刑或七年以上有期徒刑；
致重傷者，處三年以上十年以下有期徒刑。
